臺灣彰化地方法院刑事判決　　　　　　　 96年度訴字第102號
公　訴　人　臺灣彰化地方法院檢察署檢察官
被　　　告　甲○○
　　　　　　乙○○
共　　　同
選任辯護人　郭美絹律師
上列被告因偽造文書等案件，經檢察官提起公訴（95年度偵字第
3105號），被告於準備程序中自白，本院聽取當事人意見後，裁
定由受命法官獨任行簡式審判程序，茲判決如下：
    主　　文
甲○○共同連續行使偽造私文書，足以生損害於公眾及他人，累
犯，處有期徒刑伍月，如易科罰金，以銀元佰元即新臺幣玖佰
元折算壹日。如附表三所示之物均沒收。
乙○○共同連續行使偽造私文書，足以生損害於公眾及他人，處
有期徒刑伍月，如易科罰金，以銀元佰元即新臺幣玖佰元折算
壹日。如附表三所示之物均沒收。
    犯罪事實及理由
一、本件犯罪事實及證據，除犯罪事實第一頁第七行補充：「連
    續以每支鍼灸針新臺幣（下同）八毛或九毛之價格，向宇光
    實業有限公司輸入鍼灸針，每月約輸入一百萬支」，及第一
    頁第十二行補充：「連續以每支鍼灸針一元之價格，出售予
    如附表一之醫院、中醫診所」，及第二頁第一行補充：「及
    衛生單位對醫療器材之監督」外，其餘均引用檢察官起訴書
    （如附件）。
二、按除被告所犯為死刑、無期徒刑、最輕本刑為三年以上有期
    徒刑之罪或高等法院管轄第一審案件者外，於刑事訴訟法第
    二百七十三條第一項程序進行中，被告先就被訴事實為有罪
    之陳述時，審判長得告知被告簡式審判程序之旨，並聽取當
    事人、代理人、辯護人及輔佐人之意見後，裁定進行簡式審
    判程序；除簡式審判程序及簡易程序案件外，第一審應行合
    議審判，刑事訴訟法第二百七十三條之一第一項、第二百八
    十四條之一分別定有明文。本件被告甲○○、乙○○所犯係
    死刑、無期徒刑、最輕本刑為三年以上有期徒刑或高等法院
    管轄第一審案件以外之罪，並於本院行準備程序時就被訴事
    實為有罪之陳述，本院合議庭依前揭規定，經評議結果，裁
    定改由受命法官獨任行簡式審判程序。
三、被告行為後，刑法及刑法施行法業於民國九十四年二月二日
    經總統以華總一義字第０九四０００一四九０一號令修正公
    布，並於九十五年七月一日施行。按行為後法律有變更者，
    適用行為時之法律，但行為後之法律有利於行為人者，適用
    最有利於行為人之法律，現行刑法第二條第一項定有明文。
    此條規定乃與刑法第一條罪刑法定主義契合，而貫徹法律禁
    止溯及既往原則，係規範行為後法律變更所生新舊法律比較
    適用之準據法，是刑法第二條本身雖經修正，但刑法第二條
    既屬適用法律之準據法，本身尚無比較新舊法之問題，應一
    律適用裁判時之現行刑法第二條規定以決定適用之刑罰法律
    ，先予辨明。又以本次刑法修正之比較新舊法，應就罪刑有
    關之共犯、未遂犯、想像競合犯、牽連犯、連續犯、結合犯
    ，以及累犯加重、自首減輕暨其他法定加減原因（如身分加
    減）與加減例等一切情形，本於統一性及整體性原則，綜其
    全部罪刑之結果而為比較，亦有最高法院九十五年度第八次
    刑庭會議決議可資參照，本件有關共犯、累犯、牽連犯、易
    科罰金其修正適用之比較理由及結果均詳如附表二。又修正
    前刑法第五十六條關於連續犯之規定，業已修正刪除，應依
    刑法第二條第一項規定，適用最有利於行為人之法律，經比
    較新、舊法結果，被告行為後之新法並未有利於被告，依刑
    法第二條第一項前段規定，本案自應適用被告行為時之法律
    即修正刪除前刑法第五十六條之規定。
四、被告二人委託不知情之辰祐廣告社負責人王信閎印製「美英
    發」美牌一次性使用鍼灸針之包裝盒，該包裝盒上記載「"
    英美發”美牌一次性使用鍼灸針。衛屬醫器輸字第009810號
  　。藥商：百國際有限公司…」等文字，被告等既未經告訴
    人百公司之同意，逕行印製上開包裝盒，而該包裝盒上標
    示之文字，與行政院衛生署核准百公司輸入、販賣之醫療
    器材（即美英發美牌一次性使用鍼灸針）之字樣幾近相同，
    是以被告等人逕行印製上開包裝盒，顯已表彰盒內產品為告
    訴人百公司取得衛生署核准後，所輸入販賣之醫療器材之
    用意，足以生損害於告訴人百公司之信譽及衛生單位對醫
    療器材之監督。故被告等所逕行印製之上開包裝盒，屬偽造
    之私文書；且被告二人於販售時一併交付該包裝盒，為行使
    偽造私文書。又查，告訴人百公司之「美英發」美牌一次
    性使用鍼灸針並未向經濟部智慧財產局申請商標註冊，是以
    該產品並無商標權，自無仿冒商標法問題，併予敘明。
五、核被告甲○○、乙○○所為，均係犯刑法第二百十六條、第
    二百十條之行使偽造私文書罪，及藥事法第八十四條第一項
    之未經許可擅自輸入醫療器材罪、同法同條第二項之未經許
    可擅自販賣醫療器材罪。被告二人所為偽造私文書之低度行
    為，為行使偽造私文書之高度行為所吸收，不另論罪。又被
    告二人前揭三罪犯行間，有犯意聯絡及行為分擔，應論以共
    同正犯。被告二人多次行使偽造私文書、未經許可擅自輸入
    醫療器材、未經許可擅自販賣醫療器材犯行，均時間緊接、
    所犯為構成要件相同之罪，足見被告二人均應係基於概括犯
    意為之，應依修正刪除前刑法第五十六條之規定，僅論以一
    行使偽造私文書罪、未經許可擅自輸入醫療器材罪、未經許
    可擅自販賣醫療器材罪。又被告二人所犯前揭三罪間，有方
    法、結果之牽連關係，依修正刪除前刑法第五十五條之規定
    ，僅從一重之行使偽造私文書罪處斷。
六、被告甲○○前於八十九年間因犯誣告案件，經臺灣臺中地方
    法院判處於九十一年一月九日，以九十年度訴字第一五八０
    號判處有期徒刑三月，並於九十一年三月四日易科罰金執行
    完畢，其於有期徒刑執行完畢五年內，在犯有期徒刑之罪，
    為累犯，應依法加重其刑。
七、扣案之如附表三之物（95保字1902號扣押物品清單、94保字
    第6499號扣押物品清單），為被告二人所有供本件犯罪所用
    之物，業據被告二人於審理時供承在卷，應依修正前刑法第
    三十八條第一項第二款宣告沒收。
八、應適用之法條：刑事訴訟法第二百七十三條之一第一項、第
    二百九十九條第一項前段、第三百十條之二、第四百五十四
    條第一項，藥事法第八十四條第一項、第二項，刑法第二條
    第一項前段、第二十八條、第二百十六條、第二百十條、修
    正前刑法第五十五條、第五十六條、第四十七條、第四十一
    條第一項、第三十八條第一項第二款。
九、如不服本判決，自本判決送達之日起十日內，得提起上訴。
中    華    民    國　  96    年    4     月    13    日
                  刑事第五庭          法  官   吳俊螢
以上正本證明與原本無異。
如不服本判決，應於判決送達後十日內向本院提出上訴狀 (須附
繕本 )。
告訴人或被害人對於判決如有不服具備理由請求檢察官上訴者，
其上訴期間之計算係以檢察官收受判決正本之日期為準。
中    華    民    國　  96    年    4     月    13    日
                                      書記官   林怡吟
附錄本案論罪科刑法條全文：
藥事法第八十四條第一項、第二項：
未經核准擅自製造或輸入醫療器材者，處三年以下有期徒刑，得
併科新台幣十萬元以下罰金。
明知為前項之醫療器材而販賣、供應、運送、寄藏、牙保、轉讓或意圖販
賣而陳列者，依前項規定處罰之。
刑法第二百十條：
偽造、變造私文書，足以生損害於公眾或他人者，處五年以下有期徒刑。
刑法第二百十六條：
行使第二百十條至第二百十五條之文書者，依偽造、變造文書或登載不實事項或使登
載不實事項之規定處斷。
附表二：
┌──┬───────┬───────┬───────┬────┬────┬──────┐
│變更│行為時法（下稱│裁判時法（下稱│   比較理由   │比較依據│比較結果│    備註    │
│事項│舊法）之條文及│新法）之條文及│              │        │何者對行│            │
│    │內容          │內容          │              │        │為人有利│            │
├──┼───────┼───────┼───────┼────┼────┼──────┤
│共犯│【修正前刑法第│【刑法第28條】│              │        │        │            │
│    │28 條 】      │              │              │        │        │            │
│    │              │              │              │        │        │            │
│    │二人以上共同實│二人以上共同實│1.新法將共同正│刑法第2 │本案無論│            │
│    │施犯罪之行為者│行犯罪之行為者│  犯之範圍予以│條第1項 │適用何者│            │
│    │，皆為正犯。  │，皆為正犯。  │  限縮，不及於│前段    │均成立共│            │
│    │              │              │  「陰謀」、「│        │同正犯，│            │
│    │              │              │  預備」等行為│        │是以新法│            │
│    │              │              │  階段。      │        │並未較有│            │
│    │              │              │2.刑法第28條有│        │利被告，│            │
│    │              │              │  關共同正犯規│        │應逕適用│            │
│    │              │              │  定，僅作文字│        │修正前行│            │
│    │              │              │  修正，對於狹│        │為時之舊│            │
│    │              │              │  義共同正犯（│        │法。    │            │
│    │              │              │  指有犯意聯絡│        │        │            │
│    │              │              │  及行為分擔之│        │        │            │
│    │              │              │  數行為人）之│        │        │            │
│    │              │              │  認定，不生任│        │        │            │
│    │              │              │  何影響。    │        │        │            │
│    │              │              │              │        │        │            │
├──┼───────┼───────┼───────┼────┼────┼──────┤
│累犯│【修正前刑法第│【刑法第47條第│              │        │        │            │
│要件│47條】        │1項】         │              │        │        │            │
│變更│              │              │              │        │        │            │
│    │受有期徒刑之執│受徒刑之執行完│1.舊法於徒刑執│因本案再│因本案再│            │
│    │行完畢，或受無│畢，或一部之執│  行完畢或一部│犯者為故│犯者為故│            │
│    │期徒刑或有期徒│行而赦免後，5 │  之執行而赦免│意犯罪，│意犯罪，│            │
│    │刑一部之執行而│年以內故意再犯│  後，5 年內故│新舊法規│新舊法規│            │
│    │赦免後，5年以 │有期徒刑以上之│  意或過失再犯│定並無何│定並無何│            │
│    │內再犯有期徒刑│罪者，為累犯，│  有期徒刑以上│不同，新│不同，新│            │
│    │以上之罪者，為│加重本刑至二分│  之罪者，均為│法並無較│法並無較│            │
│    │累犯，加重本刑│之一（第47第1 │  累犯；新法則│有利於被│有利於被│            │
│    │至二分之一。  │項）。        │  僅於故意犯罪│告，應適│告，應適│            │
│    │              │              │  ，始構成累犯│用修正前│用修正前│            │
│    │              │              │  。          │行為時之│行為時之│            │
│    │              │              │2.然如再犯者係│舊法。  │舊法。  │            │
│    │              │              │  故意犯罪，新│        │        │            │
│    │              │              │  舊法規定並無│        │        │            │
│    │              │              │  何不同，新法│        │        │            │
│    │              │              │  並無較有利於│        │        │            │
│    │              │              │  被告，應適用│        │        │            │
│    │              │              │  修正前行為時│        │        │            │
│    │              │              │  之舊法。    │        │        │            │
├──┼───────┼───────┼───────┼────┼────┼──────┤
│牽連│【修正前刑法第│              │              │        │        │            │
│連犯│55條後段】    │              │              │        │        │            │
│刪除│              │              │              │        │        │            │
│    │犯一罪而其方法│ 刪除         │鑑於牽連犯之實│刑法第2 │舊法    │            │
│    │或結果之行為犯│              │質根據難有合理│條第1項 │        │            │
│    │他罪名者，從一│              │說明，且其存在│前段    │        │            │
│    │重處斷。      │              │亦有擴大既判力│        │        │            │
│    │              │              │範圍，而有鼓勵│        │        │            │
│    │              │              │犯罪之嫌，而予│        │        │            │
│    │              │              │刪除，其後在適│        │        │            │
│    │              │              │用上得視其具體│        │        │            │
│    │              │              │情形，分別論以│        │        │            │
│    │              │              │想像競合犯或數│        │        │            │
│    │              │              │罪併罰予以處斷│        │        │            │
│    │              │              │。如依新法應數│        │        │            │
│    │              │              │罪併罰，而舊法│        │        │            │
│    │              │              │可依裁判上一罪│        │        │            │
│    │              │              │論處，被告行為│        │        │            │
│    │              │              │後之新法非有利│        │        │            │
│    │              │              │於被告，仍應適│        │        │            │
│    │              │              │用被告行為時之│        │        │            │
│    │              │              │舊法。        │        │        │            │
│    │              │              │              │        │        │            │
├──┼───────┼───────┼───────┼────┼────┼──────┤
│罰金│【修正前刑法第│【刑法第42條第│              │        │        │            │
│易服│42條第2 項】  │3項】         │              │        │        │            │
│勞役│              │              │              │        │        │            │
│折算│易服勞役以1 元│易服勞役以新臺│關於罰金易服勞│刑法第2 │新法    │            │
│標準│以上3 元以下，│幣1,000 元、2,│役之折算標準，│條第1項 │        │            │
│    │折算1 日。但勞│000 元或3,000 │舊法以銀元100 │但書    │        │            │
│    │役期限不得逾6 │元折算1 日。但│、200 、300 元│        │        │            │
│    │個月。（罰金罰│勞役期限不得逾│即新臺幣300 、│        │        │            │
│    │鍰提高標準條例│1 年。        │600 、900 元折│        │        │            │
│    │第2 條前段：依│              │算1 日，新法則│        │        │            │
│    │刑法第41條易科│              │提高易服勞役之│        │        │            │
│    │罰金或第42條第│              │折算標準，修正│        │        │            │
│    │2 項易服勞役者│              │為以1,000 元、│        │        │            │
│    │，均就其原定數│              │2,000 元或3,00│        │        │            │
│    │額提高為100 倍│              │0 元折算1 日。│        │        │            │
│    │折算1 日）。  │              │就折算金額以觀│        │        │            │
│    │              │              │，顯以新法對行│        │        │            │
│    │              │              │為人有利。    │        │        │            │
├──┴───┬───┼───────┴───────┴────┴────┴──────┤
│整體比較結果│  舊法│1.刑法第28條有關共同正犯規定，僅作文字修正，對於狹義共同正犯（指│
│            │      │  有犯意聯絡及行為分擔之數行為人）之認定，是以新法並未較有利於被│
│            │      │  告，依刑法第2 條第1 項前段之規定，應適用行為時舊法規定。      │
│            │      │2.因本案再犯者為故意犯罪，依上揭說明，新法並無較有利於被告，應適│
│            │      │  用修正前刑法第47條。                                          │
│            │      │3.牽連犯而予刪除後，在適用上視其具體情形，分別論以想像競合犯或數│
│            │      │  罪併罰予以處斷。如依新法應數罪併罰，而舊法可依裁判上一罪論處，│
│            │      │  被告行為後之新法非有利於被告，仍應適用被告行為時之舊法。      │
│            │      │4.被告行為後之法律已有變更，經綜合比較結果，適用舊法應對被告並無│
│            │      │  不利，是應依刑法第2 條第1 項前段規定適用舊法。另按從刑附屬於主│
│            │      │  刑，除法律有特別規定者外，依主刑所適用之法律即適用舊法，則沒收│
│            │      │  部分，應適用修正前刑法第38條第1 項第2 款。                    │
│            │      │                                                                │
└──────┴───┴────────────────────────────────┘
附表三：印刷用網板壹支、電腦主機壹部、帳冊壹本、針灸針陸
        箱、包裝用貼紙壹箱及鍼灸針壹盒。
